臺灣士林地方法院刑事判決　　　　　　　 96年度易字第462號
公　訴　人　臺灣士林地方法院檢察署檢察官
被　　　告　甲○○
　　　　　　　　　　（現於臺灣桃園女子監獄戒治所戒治中）
上列被告因詐欺案件，經檢察官提起公訴（96年度偵字第2362號）
，本院於訊問被告後，被告為有罪之陳述，經裁定認為宜以簡式
審判程序審理並判決如下：：
    主  文
甲○○幫助意圖為自己不法之所有，以詐術使人將本人之物交付
，處拘役伍拾日，如易科罰金以新臺幣壹仟元折算壹日。
    事  實
一、甲○○雖可預見提供金融帳戶予不熟識之他人使用，可能幫
    助他人實施詐欺犯罪，竟仍不違背其本意，基於幫助他人詐
    欺取財之不確定故意，於民國95年9 月下旬，在臺北市大同
    區○○○路某處，將其於95年9 月19日所開立之中華郵政股
    份有限公司士林分局帳號00000000000000號帳戶（下稱系爭
    帳戶）之存摺、提款卡及密碼，交予綽號「小白」之姓名年
    籍不詳成年男子。嗣向甲○○收受上開存摺、提款卡、密碼
    之人，即與其他姓名年籍不詳之人共同基於意圖為自己不法
    之所有之犯意聯絡，共組詐欺集團，由某集團成員於95年10
    月3 日某時，以電話向郭士群佯稱其帳戶遭詐欺集團冒用，
    要求郭士群匯款至上開帳戶協助查證，使郭士群不疑有詐，
    乃於同日下午3 時20分許，依指示匯款新臺幣100,000 元至
    系爭帳戶內，旋即遭詐欺集團提領一空。郭士群查覺有異，
    報警通知士林支局將上開帳戶列為警示帳戶，再循線查獲。
二、案經臺北縣政府警察局士林分局報告臺灣士林地方法院檢察
    署檢察官偵查起訴。
    理  由
一、按簡式審判程序之證據調查，不受第159 條第1 項之限制，
    刑事訴訟法第273 條之2 定有明文，是依上開規定，於行簡
    式審判程序之案件，被告以外之人於審判外之陳述，除有其
    他不得作為證據之法定事由外，應認具有證據能力。查本案
    證人郭士群於警詢所為陳述，雖係被告以外之人於審判外之
    陳述，惟因本案採行簡式審判程序，復無其他不得做為證據
    之法定事由，揆諸首揭說明，應認均具有證據能力，核先敘
    明。
二、上揭犯罪事實，業據被告甲○○於本院審理中坦承不諱，核
    與被害人郭士群在警詢中指述之情節相符，並有被告之系爭
    帳戶開戶資料、客戶歷史交易清單及匯款申請書在卷可參。
三、按金融機構接受客戶申請一般存款帳戶之現況，絕大多數不
    須任何條件，亦無須任何費用，即任何人均可辦理金融帳戶
    存摺使用，如無特殊理由，實無借用他人存摺使用之必要。
    而金融存摺事關存款人個人財產權益之保障，倘有不明之金
    錢來源，甚而攸關個人法律上之責任，其專有性甚高，除非
    本人、與本人具有信賴關係或其他特殊原因，難認有何流通
    使用之可能，一般人均有妥為保管防阻他人任意使用之認識
    。縱使特殊情況偶有交付他人使用之需，亦必然深入瞭解用
    途及合理性後，再行提供以使用，方符常情。且該等專有物
    品如落入不明人士手中，而未加以闡明正常用途，極易被利
    用為與財產有關之犯罪工具，此為吾人依一般生活認知所易
    於體察之常識。又非有正當理由，竟提供金錢代價徵求或借
    用他人之帳戶，則客觀上可預見其目的，係供為某筆資金之
    存入，後再行領出之用，且該筆資金之存入及提領過程係有
    意隱瞞其流程或避免行為人身分曝光之用意，一般人本於一
    般認知能力均甚易於瞭解。而一般詐欺集團即常以向不特定
    人收購金融帳戶存摺之方法而從事如同本案之詐欺犯罪模式
    ，報章、雜誌、電視亦常有報導。本件被告甲○○明知存摺
    、提款卡等有關個人財產、身分之物品，倘淪落於不明人士
    手中，極易被利用為與財產有關之犯罪工具，竟仍將其存摺
    、提款卡等物交付予與其身分上不具密切關係之人，顯然對
    於該帳戶將作為不法使用，有所認知，是雖卷內事證並無積
    極證據證明被告知悉該詐欺集團將如何犯罪，而無法於本件
    認定被告有與該詐欺集團實施詐欺取財犯行之共同犯意聯絡
    ，惟被告既對金融帳戶交付他人使用，可能遭持以從事財產
    犯罪有所認知，其有幫助他人犯詐欺取財罪之不確定犯罪故
    意甚明。從而，本件事證明確，被告之自白核與其他卷存證
    據相符，堪信為真實，而可採信，其幫助詐欺取財之犯行洵
    堪認定，應依法論科。
四、按刑法上之幫助犯，係對於犯罪與正犯有共同之認識，而以
    幫助之意思，對於正犯資以助力，而未參與實施犯罪之行為
    者而言，最高法院75年度臺上字第1509號、88年度臺上字第
    1270號判決意旨可資參照。是以如未參與實施犯罪構成要件
    之行為，而係出於幫助之意思提供助力，即屬幫助犯，而非
    共同正犯。核被告所為，係犯刑法第30條第1 項、第339 條
    第1 項詐欺取財罪之幫助犯。爰審酌被告提供帳戶供詐欺集
    團詐騙他人財物，危害社會正常交易安全，增加被害人尋求
    救濟之困難，並使犯罪之追查趨於複雜，及其犯罪之動機、
    目的、手段、被害人遭詐騙金額，及犯罪後坦承犯行等一切
    情狀，量處如主文所示之刑，並諭知易科罰金之折算標準。
據上論斷，應依刑事訴訟法第273 條之1 第1 項、第299 條第1
項前段，刑法第30條第1 項、第2 項、第339 條第1 項、第41
條第1 項前段，刑法施行法第1 條之1 ，判決如主文。
本案經檢察官張世和到庭執行職務。
中　　華　　民　　國　　96　　年　　3 　　月　　30　　日
                  刑事第二庭法  官    許碧惠
以上正本證明與原本無異。
如不服本判決，應於判決送達後10日內，向本院提出上訴狀。
                            書記官    徐仁豐
中　　華　　民　　國　　96　　年　　3 　　月　　30　　日
刑法第339 條第1 項
意圖為自己或第三人不法之所有，以詐術使人將本人或第三人之
物交付者，處5 年以下有期徒刑、拘役或科或併科1 千元以下罰
金。
